【裁判字號】    92,簡上,49
【裁判日期】    921117
【裁判案由】    返還工程款
【裁判全文】
臺灣臺南地方法院民事判決    九十二年度簡上字第四九號
    上  訴  人  甲○○
    被上訴人    乙○○
    訴訟代理人  吳健安律師
右當事人間請求返還工程款事件，上訴人對於中華民國九十二年二月十日本院新營簡
易庭第一審判決（九十一年度營簡字第三九九號）提起上訴，本院（言詞辯論終結期
日：民國九十二年十一月三日）判決如左：
    主    文
上訴駁回。
第二審訴訟費用由上訴人負擔。
    事    實
甲、上訴人方面：
一、聲明：求為判決：(一)原判決廢棄。(二)被上訴人應給付上訴人新台幣（下同）四十
    八萬三千八百十七元，及自支付命令送達翌日起至清償日止，按年息百分之五計
    算之利息。(三)第一、二審訴訟費用由被上訴人負擔。
二、陳述：除與原判決記載相同者，茲引用之外，補稱：
（一）原審雖以民國九十一年二月五日之會算表，乃兩造簽名於上，應認為真正，惟
      有下列事證，足供證明該會算表內容之不實：(1)以工程之浩繁，又是實做實算
      ，在結算報酬時必一一詳列，惟認會算表並無會算過程，單單僅寫明金額，故
      其是否與事實相符，已有可疑。(2)會算提案乃被上訴人當天臨時提出，因被上
      訴人未事先告知要會算，致使上訴人未帶相關書證到場以供核對；且被上訴人
      故意不告知在場人士兩造間已有契約存在，致會算時全未審究契約約定內容，
      是被上訴人似有意隱瞞契約。(3)既不知有契約，則在場人會算時顯然已因欠缺
      最重要之因素（即契約）而無法準確計算，則該會算表又如何作數？(4)上訴人
      因受被上訴人一時催逼，又未帶資料，遂簽名於會算表上。惟上訴人事後經實
      地勘查並核對資料，得知該會算表與事實不合後，立刻前去說明，惟被上訴人
      則不理不睬，拒絕再對清楚，由此可見被上訴人是否有欺瞞之情，並非無疑？
      (5)上訴人在原審提出之請款說明，才與上訴人實際施作成果及契約相符。是以
      原審就此認定之疏誤，即有查明更正之必要。
（二）八十九年十一月完工迄今，被上訴人均未與上訴人點交房屋，而被上訴人就逕
      行搬入居住，大門深鎖也不准上訴人進入；被上訴人更未經上訴人同意，即擅
      自裝潢施工，導致房屋漏水，怎可怪罪到上訴人頭上，還要扣款？
（三）本件工程為實做實算之承攬，故上訴人是否尚得請求被上訴人給付報酬，即應
      以上訴人所施作成果及面積為準。
三、證據：除援用第一審所提證據外，補提照片為證，並聲請訊問證人趙金池、王進
    忠、王金清、羅素珠、林淑女，及聲請本院至現場勘測。
乙、被上訴人方面：
一、聲明：求為判決：駁回上訴。
二、陳述：除與原判決記載相同者，茲引用之外，補稱：
（一）系爭建物依建築法規之計算，其實際坪數應為八十八點七坪，九十一年二月五
      日兩造進行會算時，係以雙方契約約定之坪數計算，即以自外牆計算，共為九
      十一點五坪，每坪以四萬五千元之相當高價計【91.5（坪）×45000（元）＝
      0000000（元）】；屋簷部分，為十五點五坪，每坪以一萬五千元計算【15.5
      （坪）×15000（元）＝232500（元）】，而系爭建物之建築費，合計為四百
      三十五萬元（即0000000元＋232500元＝0000000元），合先敘明。
（二）有關兩造工程款之會算，雙方早已約定最後由本案之建築師趙金池主持，此事
      實從趙建築師於原審到庭作證之證詞內容所示，當可知其始末，是以有關上訴
      人指稱兩造會算工程款事，係被上訴人「臨時才提出」乙節，與事實應非相符
      。況查當初兩造進行工程款會算時，趙金池曾先詳閱契約書後，才與負責土木
      裝璜工程部分之王金清一起會算，會算出上項結論後，復提經上訴人及被上訴
      人兩造認同，均表無異議後，才由趙金池予以紀錄，交由兩造當事人簽署切結
      ，有被上訴人於原審呈庭之「會算單」一份可憑，實不容上訴人於事後任意設
      詞否認，抹殺事實。
（三）本件已付之工程款，趙金池係依據上訴人甲○○之收款項目計算，其金額為四
      百五十九萬六千八百七十五元，原審法官曾問上訴人對被上訴人之收款項目金
      額外有何證明？上訴人答「無」，並稱均簽在被上訴人那份契約書上，其並無
      收款收據，足證會算當日，兩造確已依契約書辦理會算完畢，否則已給付款四
      百五十九萬六千八百七十五元，雙方又如何能加以認同？再者本件契約書上所
      記載內容（手寫部分），均為上訴人本人所書寫，甚至連被上訴人之姓名「乙
      ○○」三字部分，亦為上訴人所代筆，是以上訴人對本件契約之內容，應最為
      清楚，豈有其事後所稱被上訴人有隱瞞契約內容之情事？又當初之所以會勞請
      趙金池建築師主持本件系爭工程款之會算，乃係因上訴人先後所提出之坪數計
      算數值可議，實難令人苟同，因為其主張計算之坪算或為一百十四坪，或為一
      百零四坪，另則主張為一百零七坪，坪數竟會熱漲冷縮，誠令人無所適從。
（四）兩造會算後，已確認上訴人應退還被上訴人五萬六千三百十二元【按總價
      0000000元-已給付款0000000元＝56312元】，詎事後上訴人卻突然又提出三張
      帳單（金額計約三十餘萬元），指稱該三張帳單係屬未收款項目，惟經核對後
      ，被上訴人主張該三張帳單，均有上訴人簽收字樣之實，足證有關上訴人所稱
      會算當日，未帶資料，係受催逼云云等詞，應非事實，乃其係片面卸責之詞，
      豈是可採？自兩造會算後，上訴人一再要求再對帳達五次之多，其所持理由不
      外指稱帳目不合，或如何計算不均等語，被上訴人不堪其擾，惟每次經核對後
      ，與被上訴人所主張之金額均無誤。詎於九十一年四月九日，上訴人竟擅入被
      上訴人之住宅，態度惡劣，要脅被上訴人對帳，被上訴人在無奈之情況下，只
      得接受對帳，但表示若核對結果，金額仍屬正確，則上訴人之溢收款應予退還
      ，上訴人當場應允（按事後卻黃牛），經再次核對結果，仍以被上訴人主張之
      金額為正確，被上訴人要求上訴人在其帳單上註記「已收訖」字樣，上訴人不
      肯，被上訴人拜託羅素珠（按羅女係被上訴人所聘請之護士，其適巧又係上訴
      人甲○○之妻姊）就兩造所核對之帳單上加註「４、９已核對」之字樣，旨在
      確定事實。
（五）有關門窗部分，原設計即為防盜粉體氣密鋼鋁窗，正面仿照二鎮村秦宅，被上
      訴人並未變更原設計，迨完工後，上訴人卻突又提出需補價差十七萬零五百三
      十二元，並藉詞其施工時，使用材料均上等品，其承包時之約定，僅為一般材
      料，然雙方既有原約定，豈能擅自變更原約定，任憑上訴人一己之喜好施工？
      事後再巧立名目，要求追加不合理之價金？被上訴人對其無理之要求當然予以
      拒絕。嗣上訴人卻另又提出第二項所謂帳單，尤為離譜，竟要求被上訴人需再
      補付其三十八萬五千六百四十八元，按同樣之門窗，報價金額卻能反覆無常，
      上訴人之要求豈是有理？由於系爭建物係坐落於郊外，為家人之生活安全計，
      被上訴人平日皆將大門深鎖，就連窗戶、牆門均會上栓扣緊，以防宵小侵入，
      若非事先聯絡約好，來訪者可能會不得其門而入。故有關上訴人所稱「八十九
      年建物完工迄今，被上訴人均未與其點交房屋，被上訴人就逕行搬入住居，大
      門深鎖，也不准上訴人進入．．．」云云，顯容有誤會，併此澄明。至於有關
      房屋漏水部分，被上訴人基於息事寧人之寬恕原則，並未向上訴人追究責任及
      請求裝璜之損害賠償，如今上訴人對其當初之施工粗糙不當，造成他人之權益
      受損之事，非惟不知反躬自省，竟反設詞混淆是非，豈是可取？
（六）九十一年二月五日兩造進行會算之前數日，趙金池（按即本件建築師）陸續轉
      來上訴人交付之門窗報價帳單，同樣物件之報價竟然又異，第一張報價帳單所
      載之請款金額為四十八萬五千二百三十五元，第二張則增資為六十三萬五千二
      百三十元，實令人費解。為此，會算之日被上訴人特電邀門窗商王進忠前來現
      場說明，並協助進行會算，以求正確公允，從上述事實，可證上訴人之主張實
      不能自圓其說。嗣於九十一年四月間，上訴人又自行製作價目表，即「蔡醫師
      請款說明」一份，擬向被上訴人請款四十一萬四千九百二十六元，請趙建築師
      轉交被上訴人要求如數給付，經被上訴人拒絕後，仍不斷放話，指稱其工程虧
      損多少、又多少．．．等語，被上訴人則向其表示，其若確有虧損，願補足其
      差額，並可考量再補貼其合理之利潤，但要求上訴人務須提出工程明細資料，
      再煩請趙建築師等核算正確合理之工程款金額，惟上訴人無法提出證據。詎在
      九十一年八月間，被上訴人突接奉本院新營簡易庭出庭之通知，屆期到庭後，
      上訴人卻又另提出一份「蔡醫師請款說明」，其擬向被上訴人請求給付之金額
      ，竟然變為四十八萬三千八百十七元，前後二張請款單金額大有迥異，其反覆
      無常之請求，顯有悖商場交易之誠信，被上訴人自不能苟同。綜上所述，本件
      原審判決認事用法顯均允洽，上訴人仍執陳詞所為片面乏據之主張，應非有理
      由。
三、證據：除援用第一審所提證據外，補提土地登記謄本、台南縣政府工務局實施區
    域計畫地區自用農舍使用執照、地籍圖謄本、建築設計圖說及請款單為證。
    理    由
一、本件上訴人起訴主張：上訴人承攬被上訴人房屋之新建工程（下稱系爭房屋新建
    工程），兩造約定承攬報酬以實際施作坪數計算，且每坪單價為四萬五千元，報
    酬給付方式則由上訴人按工作進度，陸續向被上訴人請款。詎系爭房屋新建工程
    已於八十九年十一月間完工，施工期間被上訴人亦已支付上訴人工程款四百五十
    九萬六千八百七十五元，但經上訴人結算後，建築費應以總坪數一百零七坪計算
    ，是被上訴人尚欠如附表一所示之工程款四十八萬三千八百十七元未給付，屢經
    催討，均置之不理。兩造雖曾於九十一年二月五日之會算表上簽名，但當時上訴
    人因受被上訴人一時催逼，又未帶資料，遂簽名其上，然經上訴人事後實地勘查
    並核對資料，得知該會算表與事實不合，經向被上訴人說明後，被上訴人仍不理
    睬，而系爭工程為實做實算之承攬，故上訴人是否尚得請求被上訴人給付報酬，
    應以上訴人所施作成果及面積為準等情，爰依承攬契約，求為命被上訴人給付工
    程尾款四十八萬三千八百十七元並加計法定遲延利息之判決。
二、被上訴人則以：兩造於九十一年二月五日會同系爭房屋之建築師及相關施工人員
    ，在建築師住處進行調解及結算，兩造進行會算時，均同意以契約約定之坪數計
    算建築面積，建物部分自外牆計算，為九十一點五坪，每坪以四萬五千元計算建
    築費，合計為四百十一萬七千五百元；屋簷部分為十五點五坪，每坪以一萬五千
    元計算建築費，合計為二十三萬二千五百元，故關於系爭房屋之建築費，合計為
    四百三十五萬元。本件經依如附表二所示會算表計算後，上訴人承攬系爭房屋新
    建工程之報酬為四百五十四萬零五百六十三元，而被上訴人已給付工程款四百五
    十九萬六千八百七十五元，顯已逾被上訴人應給付之數額，故上訴人請求被上訴
    人應再給付工程尾款四十八萬三千八百十七元，為無理由等語，資為抗辯。
三、兩造不爭執事項：
（一）上訴人承攬被上訴人系爭房屋新建工程，約定承攬報酬以實際施作坪數計算，
      每坪單價為四萬五千元，該工程於八十九年十一月間完工，被上訴人已支付上
      訴人工程款四百五十九萬六千八百七十五元。
（二）兩造於九十一年二月五日在如附表二所示項目之會算表上簽名。
（三）系爭房屋完工後，經台南縣麻豆地政事務所於九十二年六月二十五日測量其面
      積如附圖所示。
四、得心證之理由：
（一）上訴人主張系爭房屋建築費依承攬契約應以每坪四萬五千元乘以總坪數一百零
      七坪計算其建築費為四百八十一萬五千元，因上訴人受被上訴人一時催逼，又
      未帶資料，故與被上訴人進行之會算與事實不合，經上訴人核對資料後，被上
      訴人尚有如附表一所示工程尾款四十八萬三千八百十七元未給付云云，為被上
      訴人所否認，且以前揭情詞置辯，因之，本件應審究者乃兩造於九十一年二月
      五日就如附表二所示工程項目所為之會算，其法律上之意義為何？兩造應否受
      其拘束？經查：
  １、依證人趙金池於原審證稱：「受被告（被上訴人）之託，為被告就其新建房屋
      擔任建築設計的工作，我只負責畫圖並未替被告施工也未替被告進行工程款估
      價，．．。一直到我填寫這張會算單之前的兩三個禮拜，被告打電話跟我聯絡
      說有工程款的問題要請我幫忙，被告當時有表示兩造對於施工坪數認知有異，
      導致工程款有糾紛，之後兩造及其餘證人就一同到我的事務所協商，我、兩造
      及證人王進忠即王士軒、證人王金清經過協議之後，有討論出坪數計算之方式
      ，我就依照討論的結果計算出建築費用並且書寫在這張單子上」等語（原審九
      十二年一月二十一日言詞辯論筆錄），及於本院審理中結證：「（兩造會算系
      爭工程款的時候是否在場？）我有在場，在我家核對，當天除了坪數問題外還
      有門窗問題，有叫做門窗的人過來，當天坪數依照設計圖算到牆壁外圍，屋簷
      另外算，我用設計圖的坪數計算，上訴人沒有反對，當天兩造有爭執只有在屋
      簷部分，．．，當天上訴人也有提出他計算的總面積（包括屋簷），跟我算的
      差不多，所以後來合計的總面積就以上訴人提出的為準，我自己有計算房屋的
      坪數，以上訴人提出的總坪數扣掉我計算的房屋坪數，算出來的屋簷坪數跟設
      計圖的屋簷坪數差距不到一坪，所以後來我確認說房屋的坪數九十一點五坪，
      屋簷的坪數是十五點五坪，兩造都沒有意見」等語，經與上訴人自承：「我自
      己算出來的總坪數是一百零七坪，當時有爭執的就只有屋簷部分，我認為是每
      坪四萬五千元計算，被上訴人認為要一萬五千元計算」乙情（本院九十二年十
      一月三日言詞辯論筆錄）互核相符，足認兩造於九十一年二月五日就系爭房屋
      工程款會算之初，雙方原對房屋建築坪數究為若干尚有爭議，惟經證人趙金池
      居中協調後，兩造均同意以一百零七坪作為總坪數，而其中之九十一點五坪為
      房屋坪數，其餘之十五點五坪則為屋簷坪數。
  ２、依兩造之承攬契約，係約定承攬報酬以實際施作坪數計算，每坪單價為四萬五
      千元，而上訴人於九十一年二月五日與被上訴人會算系爭工程款時，縱其所言
      未攜帶書面契約屬實，惟上訴人為系爭契約之當事人，且其於會算時亦提出總
      坪數一百零七坪，每坪四萬五千元以計算系爭房屋建築費之要求，可認上訴人
      於會算時顯非不知系爭契約之約定，是其辯稱：上訴人受被上訴人一時催逼，
      又未帶資料，兩造於會算時顯然欠缺最重要之因素（即契約）而無法準確計算
      ，該會算表如何作數云云，並非足取。次參證人趙金池證述：「建築費是九十
      一點五坪，每坪四萬五千元，屋簷部分是十五點五坪計算，每坪一萬五千元」
      ，「後來經過我協調屋簷的部分被上訴人出三分之一的錢，即每坪一萬五千元
      ，兩造都同意，後來就根據兩造同意的方式來由我計算工程款，我算出來是四
      百三十五萬元」等語（本院九十二年九月二十四日準備程序筆錄、同年十一月
      三日言詞辯論筆錄），經與證人王金清於原審證稱：「．．我們會算當天是在
      證人趙金池家中，經過討論之後就面積部份有達成結論。．．，整個結算過程
      我都全程參與，雖然有經過討價還價，但是都有做出結論，沒有很大的爭執，
      會算完後由兩造在會算單上簽名」等語，證人羅素珠於原審證述：「（雙方進
      行會算時過程如何？）我們只有在旁邊聽並未實際參與討論，印象中兩造有逐
      項討論，討論完之後都沒有意見，就記錄下來」等語，及證人林淑女於原審證
      述：「（雙方進行會算時過程如何？）當時兩造討論完無意見才簽名」等語（
      原審九十二年一月二十一日言詞辯論筆錄）互核，足徵上訴人於九十一年二月
      五日與被上訴人進行工程款會算時，確有同意就系爭房屋屋簷部分以每坪一萬
      五千元之單價計算建築費，而證人趙金池亦係依兩造合意之內容計算建築費為
      四百三十五萬元【計算式：91.5（坪）×45000（元）＋15.5（坪）×15000（
      元）＝ 0000000（元）】。準此，上訴人自應受該合意內容之拘束甚明。是故
      ，上訴人事後再執詞主張：建築總坪數為一百零七坪，每坪應以四萬五千元計
      算建築費為四百八十一萬五千元云云，即非可取。
  ３、再依證人趙金池於原審證稱：「（兩造就工程款部分除了坪數有爭執以外有無
      其他爭議？）我所知道的有門窗部份，至於其餘的圍牆水電部份是原工程以外
      的增建部份」，「門窗部份是由證人王進忠即王士軒承做，該部份主要是兩造
      及王士軒一起討論我則在旁聽，等到討論出結論後再依據討論結果做記載，故
      金額部分也是他們計算的。至於圍牆跟水電部份是原告（上訴人）先提出尚未
      請款的項目，經過原告提出計算的標準，被告也認為合理之後，我依照他們討
      論的結果做記載」，「（兩造經過會算之後結論如何？）經過會算之後兩造都
      明白原告尚需退款給被告，但是當天並未提到如何退款的事宜，也沒有提到工
      程款還有其他的疑問」，「核算當天過程平和，會算完之後還一起去吃飯，原
      告也沒有表示出不同意的意思」等語（原審九十二年一月二十一日言詞辯論筆
      錄），及於本院審理中證述：「和解書三、四項圍牆費用是上訴人提供出來的
      資料，跟被上訴人確認之後，我記錄下來的。當天他們在和解的時候系爭建物
      已經全部完工，包括庭院、圍牆、大門部分的工程也已經完工」等語（本院九
      十二年九月二十四日準備程序筆錄）；證人王士軒（原名王進忠）於原審證陳
      ：「我是原告的下包，負責門窗方面的工程，當天是應被告邀請前往證人趙金
      池家中參與協商，我負責的工程都已經完成，工程款部分也已經由原告交給我
      ，施工過程也都是由原告跟我聯繫，我的工程款部分也沒有任何糾紛」，「當
      天協商的主要目的是針對兩造就工程有爭議的施工項目提出來，差額部份應該
      如何結算，門窗部份的糾紛是因為施工過程中有更改，導致數量跟價格有變動
      ，經過討論之後有結算出一個價格出來，我在兩造結算前就有先提供報價單給
      原告」，「（兩造協議當天有無提到是否尚有其他的爭執未解決？）沒有」等
      語；證人王金清於原審證稱：「我們會算當天是在證人趙金池家中，．．。另
      外兩造就鋁門窗及增建部份都有進行討論，也做出結論，最後的結論是原告還
      要退給被告五萬多元，．．，會算完後由兩造在會算單上簽名」等語；及證人
      羅素珠、林淑女於原審之上開證言（原審九十二年一月二十一日言詞辯論筆錄
      ），可認兩造於九十一年二月五日進行工程款會算時，系爭房屋早已全部完工
      ，且兩造係就系爭房屋新建工程所有糾紛進行討論後，方達成協議，而證人趙
      金池亦係據此紀錄於如附表二所示會算表並由兩造簽名於其上。因之，上開會
      算表雖僅記載兩造會算後之結論，而就會算過程中所討論之細節未一一詳載於
      會算表上，然兩造於會算後既已就如附表二所示工程項目及金額達成合意，自
      應受其拘束，不容事後再藉詞否認其效力。是故，上訴人雖以：系爭工程為實
      做實算之承攬，其工程款應以上訴人施作成果及面積為計算之依據，不應以會
      算結果為上訴人得請求工程款之依據云云置辯，委非可採。
  ４、按稱和解者，謂當事人約定，互相讓步，以終止爭執或防止爭執發生之契約；
      和解有使當事人所拋棄之權利消滅及使當事人取得和解契約所訂明權利之效力
      ，民法第七百三十六條、第七百三十七條定有明文。本件兩造之承攬契約雖約
      定承攬報酬以實際施作坪數計算，每坪單價為四萬五千元，惟兩造於九十一年
      二月五日經會算後，既均同意以一百零七坪作為總坪數，而其中之九十一點五
      坪為房屋坪數，每坪以四萬五千元計；其餘之十五點五坪為屋簷坪數，每坪以
      一萬五千元計，二者建築費合計為四百三十五萬元；且就其餘之工程糾紛（如
      窗扇、圍牆、水電等）亦已達成協議，足認兩造於前揭日所進行之會算，係兩
      造對其因承攬契約所生之工程款糾紛，為終止爭執，乃同意以兩造之會算結果
      作為雙方權利義務之依據而成立之和解。是依此和解契約，被上訴人就系爭房
      屋新建工程應給付之工程款金額已確定為四百五十四萬零五百六十三元，故上
      訴人仍執兩造之承攬契約，主張被上訴人尚欠工程款四十八萬三千八百十七元
      云云，顯非有據。況且，被上訴人已給付上訴人工程款四百五十九萬六千八百
      七十五元，為兩造所不爭，則被上訴人所為之前開給付既已逾其應給付之數額
      ，足見兩造債之關係已因清償而消滅。因之，上訴人請求被上訴人應再給付工
      程尾款四十八萬三千八百十七元，即非有理。
（二）上訴人雖又主張兩造於九十一年二月五日會算後，其發現會算結果與承攬契約
      約定不符，且計算有錯誤，其為此曾向被上訴人說明，但被上訴人均不理睬云
      云；惟查：按和解除有：(1)和解所依據之文件，事後發見為偽造或變造，而和
      解當事人若知其為偽造或變造，即不為和解；(2)和解事件，經法院確定判決，
      而為當事人雙方或一方於和解當時所不知；(3)當事人之一方，對於他方當事人
      之資格或對於重要之爭點有錯誤，而為和解之情形外，不得以錯誤為理由撤銷
      之，此觀民法第七百三十八條規定自明。本件上訴人於本院審理中對系爭房屋
      建築總坪數為一百零七坪，其中之九十一點五坪為房屋坪數，其餘之十五點五
      坪為屋簷坪數並不爭執，僅主張屋簷十五點五坪部分應以每坪四萬五千元計算
      建築費云云，惟觀兩造就系爭房屋屋簷十五點五坪部分，究應以每坪四萬五千
      元或一萬五千元計算建築費，已於前揭會算日經過討論，且協議以每坪一萬五
      千元計算之，顯見兩造互相讓步所達成之和解並無錯誤之情事。再依證人趙金
      池、王士軒上開證詞可知，趙金池係依據上訴人提供之資料方計算出圍牆部分
      之金額為若干，而王士軒亦係於兩造會算前即先提供門窗報價單予上訴人，則
      上訴人於兩造會算前既已得計算系爭房屋新建工程之工程款金額為若干，且兩
      造於會算當天若無相關資料，又如何能計算出應扣款部分之金額？益徵兩造於
      前揭日經會算後所成立之和解，並無前揭規定得撤銷之情形存在。準此，上訴
      人自應受該和解內容之拘束。上訴人雖再聲請訊問證人王士軒、羅素珠、林淑
      女以明兩造當日會算情形，惟審之上開證人於原審就兩造之會算經過已證述甚
      詳，應無再予訊問之必要。
（三）綜上所述，上訴人主張依承攬契約，被上訴人尚欠上訴人工程款四十八萬三千
      八百十七元未給付云云，為不足採。被上訴人抗辯：兩造對因承攬契約所生之
      工程款糾紛已於九十一年二月五日進行會算，確定系爭房屋新建工程款為四百
      五十四萬零五百六十三元，被上訴人已支付上訴人四百五十九萬六千八百七十
      五元，已逾被上訴人應給付之數額等語，應屬可信。是則上訴人本於承攬之法
      律關係，請求被上訴人給付工程款四十八萬三千八百一十七元，及自支付命令
      送達翌日即九十一年八月二日起至清償日止，按年息百分之五計算之利息，為
      無理由，不應准許。又其假執行之聲請亦因失所附麗，應併予駁回。原審為上
      訴人敗訴之判決，及駁回其假執行之聲請，並無不合。上訴意旨仍執陳詞指摘
      原判決不當，求予廢棄改判，為無理由，應予駁回。
（四）本件事證已臻明確，兩造其餘攻擊防禦方法及證據資料，核與本件判決結果不
      生影響，爰不一一論述，併此敘明。
五、據上論結，本件上訴為無理由，依民事訴訟法第四百三十六條之一第三項、第四
    百四十九條第一項、第七十八條，判決如主文。
中      華      民      國    九十二    年    十一    月      十七      日
                                臺灣臺南地方法院民事第四庭
~B審判長法官  蘇正賢
~B      法官  孫玉文
~B      法官  張季芬
右正本證明與原本無異
本判決不得上訴
中      華      民      國    九十二    年    十一    月      十七      日
~B      法院書記官  李榮杰
~F0
~T40
┌─────────────────────────────────────┐
│附表一：上訴人主張被上訴人積欠之工程尾款明細                              │
├──┬─────────────────────┬────────────┤
│一  │ 未     結      清      部      分        │   金    額（新台幣）   │
├──┼─────────────────────┼────────────┤
│１  │牆用水電                                  │四萬二千七百五十二元    │
├──┼─────────────────────┼────────────┤
│２  │圍牆材料加工資                            │七萬九千三百五十元      │
├──┼─────────────────────┼────────────┤
│３  │後門追加一樘                              │四萬三千五百三十二元    │
├──┼─────────────────────┼────────────┤
│４  │浴缸                                      │五千元                  │
├──┼─────────────────────┼────────────┤
│５  │二鎮門窗樣式與現成品樣式之差價補貼        │二十二萬零三百三十八元  │
├──┼─────────────────────┼────────────┤
│６  │總坪數差額                                │二十一萬八千一百二十五元│
├──┼─────────────────────┼────────────┤
│７  │大門外框加二側外框                        │四萬七千七百二十元      │
├──┼─────────────────────┼────────────┤
│小計│被上訴人應補款金額                        │六十五萬六千八百十七元  │
├──┼─────────────────────┼────────────┤
│二  │ 應      退      款     部      分        │                        │
├──┼─────────────────────┼────────────┤
│１  │大門代料金額                              │八萬元                  │
├──┼─────────────────────┼────────────┤
│２  │房門五樘                                  │六萬元                  │
├──┼─────────────────────┼────────────┤
│３  │浴門六樘                                  │三萬三千元              │
├──┼─────────────────────┼────────────┤
│小計│上訴人應扣款金額                          │十七萬三千元            │
├──┼─────────────────────┼────────────┤
│三  │被上訴人尚欠工程款金額                    │四十八萬三千八百十七元  │
│    │                                          │（000000-000000=483817）│
└──┴─────────────────────┴────────────┘
┌──────────────────────────────────────┐
│附表二：九十一年二月五日會算表                                              │
├──┬────────────────────┬──────────────┤
│一  │ 應      付      款      部        分   │   金    額（新台幣）       │
├──┼────────────────────┼──────────────┤
│１  │建築費                                  │四百三十五萬元              │
├──┼────────────────────┼──────────────┤
│２  │窗增加                                  │十四萬六千七百六十一元      │
├──┼────────────────────┼──────────────┤
│３  │圍牆                                    │八萬七千二百零五元          │
├──┼────────────────────┼──────────────┤
│４  │圍牆                                    │六千八百四十五元            │
├──┼────────────────────┼──────────────┤
│５  │水電                                    │四萬二千七百五十二元        │
├──┼────────────────────┼──────────────┤
│小計│應付款金額                              │四百六十三萬三千五百六十三元│
├──┼────────────────────┼──────────────┤
│二  │ 應      扣      款     部      分      │九萬三千元                  │
├──┼────────────────────┼──────────────┤
│三  │被上訴人應給付之工程款金額              │四百五十四萬零五百六十三元  │
│    │                                        │（0000000-00000=0000000）   │
└──┴────────────────────┴──────────────┘


司法院資訊處製作；財團法人民間司法改革基金會備份。
